【裁判字號】    95,上訴,3914
【裁判日期】    951130
【裁判案由】    毒品危害防制條例
【裁判全文】
臺灣高等法院刑事判決                95年度上訴字第3914號
上  訴  人
即  被  告  甲○○
                    （現羈押於臺灣臺北看守所）
上列上訴人因違反毒品危害防制條例案件，不服臺灣板橋地方法
院95年度訴字第631號，中華民國95年9月22日第一審判決（起訴
案號：臺灣板橋地方法院檢察署95年度毒偵字第781號），提起
上訴，本院判決如下：
    主  文
上訴駁回。
    事實及理由
一、本案經本院審理結果，認第一審判決以上訴人即被告係犯毒
    品危害防制條例第10條第1項、第2項之施用第一級、第二級
    毒品罪。被告施用第一級、第二級毒品前、後之持有第一級
    、第二級毒品犯行，為其施用之高度行為所吸收，均不另論
    罪。被告多次施用第一級毒品、第二級毒品之犯行，均時間
    緊接、方法相同、各觸犯構成犯罪要件相同之罪名，顯均係
    基於概括犯意為之，應均依修正前刑法第56條連續犯之規定
    論以一罪，並均加重其刑。被告所犯施用第一級毒品及施用
    第二級毒品犯行，犯意各別、罪名有異，應予分論併罰。因
    被告為累犯，並審酌被告曾因施用毒品而觸法，經觀察、勒
    戒、強制戒治後，應知所惕勵，當知悉施用毒品之危害及其
    違法性，詎其仍因自制力薄弱，並漠視法令禁制，而連續再
    犯本案，一年三度為警查獲，顯不知悛悔，應嚴予非難，兼
    衡被告於犯後坦承犯行，而其施用毒品行為於本質上係屬自
    我戕害行為，反社會性之程度應屬較低等一切情狀，判決「
    甲○○連續施用第一級毒品，累犯，處有期徒刑壹年貳月。
    扣案之第一級毒品海洛因驗餘淨重零點柒捌公克沒收銷燬；
    包裝上開海洛因之外包裝袋肆只、注射針筒肆支、吸管鏟子
    壹支及盒子壹個，均沒收。又連續施用第二級毒品，累犯，
    處有期徒刑壹年。應執行有期徒刑貳年。扣案之第一級毒品
    海洛因驗餘淨重零點柒捌公克沒收銷燬；包裝上開海洛因之
    外包裝袋肆只、注射針筒肆支、吸管鏟子壹支及盒子壹個，
    均沒收。」；認事用法及量刑，均無不當，應予維持，並引
    用第一審判決書記載之事實、證據及理由（如附件原審判決
    書）。
二、本案事證已明，且被告於本院自陳第一級毒品是一、兩天施
    用一次；第二級毒品是出去工作才吸食，安非他命是熬夜工
    作為提神而吸。因被告上訴意旨僅稱原審量刑過重，而指摘
    原判決不當，惟本院認被告自89年間起即因施用毒品，經法
    院裁定令入觀察勒戒處所施以觀察、勒戒，及裁定令入戒治
    處所施以強制戒治，被告卻未戒絕施用毒品，本院認原審判
    決量刑並無不當，被告之上訴為無理由，應予駁回。
三、被告行為後，刑法第56條連續犯之規定，業於94年2月2日修
    正公布刪除，並於95年7月1日施行，則被告之犯行，因行為
    後新法業已刪除連續犯之規定，此刪除雖非犯罪構成要件之
    變更，但顯已影響行為人刑罰之法律效果，自屬法律有變更
    ，依新法第2條第1項規定，比較新、舊法結果，仍應適用較
    有利於被告之行為時法律即舊法論以連續犯（最高法院95
    年第8次刑事庭會議決議參照）；原審雖未及為新舊法之比
    較，惟依上開規定說明，本案適用行為時之法律認定連續犯
    、累犯及數罪併罰定其應執行刑之標準，並無不利於被告之
    情形，從而，原審判決適用之法律，即無不合，自不得因未
    及新舊法比較指為瑕庛，認其適用法律有誤，附此敘明。
據上論斷，應依刑事訴訟法第373條、第368條，判決如主文。
本案經檢察官許睦坪到庭執行職務。
中    華    民    國    95    年    11    月    30    日
                  刑事第十三庭  審判長法  官 曾德水
                                      法  官 林婷立
                                      法  官 王炳梁
以上正本證明與原本無異。
施用第一級毒品部分，如不服本判決應於收受送達後十日內向本
院提出上訴書狀，其未敘述上訴之理由者並得於提起上訴後十日
內向本院補提理由書（均須按他造當事人之人數附繕本）。
施用第二級毒品部分，不得上訴。
                                      書記官 廖逸柔
中    華    民    國    95    年    11    月    30    日
附錄本案論罪科刑法條全文：
毒品危害防制條例第10條：
施用第一級毒品者，處6月以上5年以下有期徒刑。
施用第二級毒品者，處3年以下有期徒刑。
附件：
臺灣板橋地方法院刑事判決               95年度訴字第631號
公  訴  人  臺灣板橋地方法院檢察署檢察官
被      告  甲○○  男  41歲（民國○○年○月○○日生）
                    身分證統一編號：Ｚ000000000號
                    住台北市○○路126之4號5樓
                    居臺北縣五股鄉○○路2號4樓
                    （在押）
上列被告因違反毒品危害防制條例案件，經檢察官提起公訴（95
年度毒偵字781 號），及移送併案審理（臺灣臺北地方法院檢察
署95年度毒偵字第526 號、95年度毒偵字第1708號），被告於本
院準備程序進行中就被訴事實及併案事實為有罪之陳述，經本院
告知被告簡式審判程序之旨，並聽取當事人之意見後，合議庭裁
定由受命法官獨任進行簡式審判程序，本院判決如下：
    主  文
甲○○連續施用第一級毒品，累犯，處有期徒刑壹年貳月。扣案
之第一級毒品海洛因驗餘淨重零點柒捌公克沒收銷燬；包裝上開
海洛因之外包裝袋肆只、注射針筒肆支、吸管鏟子壹支及盒子壹
個，均沒收。又連續施用第二級毒品，累犯，處有期徒刑壹年。
應執行有期徒刑貳年。扣案之第一級毒品海洛因驗餘淨重零點柒
捌公克沒收銷燬；包裝上開海洛因之外包裝袋肆只、注射針筒肆
支、吸管鏟子壹支及盒子壹個，均沒收。
    事  實
一、甲○○前因施用毒品案件，經臺灣臺北地方法院於民國89年
    2 月3 日以89年度毒聲字第373 號裁定令入觀察勒戒處所施
    以觀察、勒戒後，認無繼續施用毒品之傾向，由臺灣臺北地
    方法院檢察署檢察官於89年2 月22日以89年度毒偵字第677
    號為不起訴處分確定。復因施用毒品案件，經臺灣臺北地方
    法院以90年度毒聲字第392 號裁定令入觀察勒戒處所觀察、
    勒戒後，認有繼續施用毒品之傾向，再經同法院於90年7 月
    13日以90年度毒聲字第1537號裁定令入戒治處所施以強制戒
    治1 年，嗣經同法院於91年1 月18日以91年度毒聲字第144
    號裁定停止戒治所餘戒治期間付保護管束，而於91年2 月1
    日停止戒治出所，並於91年7 月6 日交付保護管束期滿，保
    護管束未經撤銷，強制戒治視為執行完畢。另於93年間，因
    施用毒品案件，經臺灣臺北地方法院以93年度訴字第626 號
    判決分別判處有期徒刑8 月、7 月，應執行有期徒刑1 年2
    月，於94年10月2 日縮短刑期執行完畢（於本案構成累犯）
    。
二、詎甲○○仍不知悔改，復基於施用第一級毒品海洛因及第二
    級毒品甲基安非他命之概括犯意，於95年1 月間某日某時起
    至同年6 月24日21時許止，在臺北縣五股鄉○○路2 號4 樓
    居處、臺北市○○路126 之4 號5 樓住處及臺北市○○路果
    菜市場一樓廁所內等處，以將第一級毒品海洛因用水稀釋再
    用注射針筒施打於身體手臂之方式，連續施用第一級毒品海
    洛因數次。另於95年1 月10日上午某時起至同年6 月23日下
    午某時止，在臺北縣五股鄉○○路2 號4 樓居處、臺北市○
    ○路126 之4 號5 樓住處及臺北市○○路果菜市場一樓廁所
    內等處，以將第二級毒品甲基安非他命置於玻璃球吸食器內
    燃燒吸食其生成煙霧之方式，連續施用第二級毒品甲基安非
    他命（起訴書誤載為安非他命，應予更正，以下均同）數次
    。嗣分別於(1)95年1 月12日17時15分許，在臺北縣板橋市○
    ○路、文化路交岔路口為警查獲，並當場扣得甲○○所有供
    施用第一級毒品所用之注射針筒2 支。(2)於95年1 月20日22
    時30分許，在臺北市○○○路○ 段25號前為警查獲，並當場
    扣得甲○○所有之第一級毒品海洛因1 包（驗餘淨重0.04公
    克）及甲○○所有供施用第一級毒品所用之注射針筒1 支。
    (3)於95年6 月25日下午1 時40分許，在臺北市○○路及襄陽
    路口為警查獲，並當場扣得甲○○所有之第一級毒品海洛因
    3 包（驗餘淨重0.74公克）、甲○○所有供施用第一級毒品
    所用之注射針筒1 支、吸管剷子1 支及盒子1 個等物。經警
    分別採集甲○○之尿液送驗結果均呈鴉片類、甲基安非他命
    陽性反應，而查悉上情。
三、案經臺北縣政府警察局中和分局報告臺灣板橋地方法院檢察
    署檢察官偵查起訴暨臺灣臺北地方法院檢察署檢察官移送併
    案審理，經合議庭裁定以簡式審判程序審理。
    理  由
壹、程序方面：
    按本件被告甲○○所犯施用第一級、第二級毒品犯行，係死
    刑、無期徒刑、最輕本刑為3 年以上有期徒刑以外之罪，其
    於準備程序進行中，被告就被訴事實為有罪之陳述，經法官
    告知簡式審判程序之旨，並聽取公訴人及被告之意見後，本
    院認適宜改依簡式審判程序進行，爰依刑事訴訟法第273 條
    之1 第1 項、第284 條之1 規定，由本院合議庭以裁定由受
    命法官獨任進行簡式審判程序，合先敘明。
貳、實體方面：
一、上開犯罪事實，業據被告甲○○於本院調查、審理時坦承不
    諱（詳本院95年6 月26日、同年8 月28日訊問筆錄及同年9
    月8 日審判筆錄），而除被告自白外，被告分別為警採集尿
    液檢體送請臺灣檢驗科技股份有限公司以酵素免疫分析法、
    氣相層析質譜儀分析法鑑驗結果，均呈鴉片類及安非他命類
    陽性反應，有該公司95年2 月8 日、95年2 月15日、95 年7
    月14日出具之濫用藥物尿液檢驗報告書4 紙（詳95年度毒偵
    字第781 號卷第37頁，95年度毒偵字第526 號卷第49-50 頁
    ，95年度毒偵字第1708號第65頁）、偵辦毒品案件尿液代號
    對照表3 紙存卷可按，並有第一級毒品海洛因4 包（驗餘淨
    重計0.78公克）、注射針筒4 支、吸管鏟子1 支及盒子1 個
    扣案可資佐證。而扣案之海洛因4 包，經分別送法務部調查
    局鑑驗結果，確含第一級毒品海洛因成分，有該局95年4 月
    17 日 調科壹字第020007914 號、該局95年8 月1 日調科壹
    字第02000816 7號函2 紙（詳本院卷第117 頁及95年度毒偵
    字第1708號卷第72頁）在卷可證。另人體施用甲基安非他命
    後，其主要代謝物中，未改變型態之甲基安非他命占施用劑
    量達百分之43，安非他命則約為百分之5 ；人體若係施用安
    非他命後，主要代謝物中則有未改變型態之安非他命，但無
    甲基安非他命，此經法務部調查局以93年5 月4 日調科壹字
    第0936241398 0號函釋明在案，足見人體若施用安非他命，
    其尿液代謝物不可能出現甲基安非他命，惟人體若施用甲基
    安非他命，其尿液代謝物除主要有甲基安非他命外，亦可能
    有少量之安非他命。是本件被告之尿液除呈現甲基安非他命
    之陽性反應外，尚有少量之安非他命，依上開函示，被告自
    不可能係施用安非他命，而應係施用甲基安非他命，起訴書
    及移送併辦意旨認被告係施用安非他命，容有誤解。是被告
    上開自白查與事實相符，堪予採信。本件施用毒品犯行，事
    證明確，被告犯行堪以認定，應依法論科。
二、查被告行為後，刑法業於94年2月2日修正公布，95年7月1日
    起施行，其中與本件有關之第2條（新舊法比較）、第47條
    （累犯）、第51條第5款（定執行刑）均業已修正，並刪除
    刑法第56條（連續犯）之規定。按「行為後法律有變更者，
    適用行為時之法律，但行為後之法律有利於行為人者，適用
    最有利於行為人之法律」，修正後刑法第2條第1項定有明文
    。此條規定係規範行為後法律變更所生新舊法律比較適用之
    準據法，本身尚無新舊法比較之問題，於新法施行後，應一
    律適用新法第2條第1項之規定，為「從舊從輕」之比較，先
    予敘明。再按本次法律變更，比較時應就罪刑有關之共犯、
    未遂犯、想像競合犯、牽連犯、連續犯、結合犯，以及累犯
    加重、自首減輕暨其他法定加減原因（如身分加減）與加減
    例等一切情形，綜其全部罪刑之結果而為比較（最高法院95
    年5月23日95年度第8次刑庭會議決議參照）。茲就本件新舊
    法比較結果說明如下：
(一)按「連續數行為而犯同一之罪名者，以一罪論，但得加重其
    刑至二分之一」，修正前刑法第56條定有明文，此條文經修
    正刪除。亦即被告基於概括犯意所為之數行為，自95年7 月
    1 日起已不再成立連續犯而得論以一罪，而應依具體行為之
    性質論罪。查被告本案所為多次施用第一級毒品及第二級毒
    品犯行均發生於新法施行之前，被告施用第一級毒品及第二
    級毒品所為之各次行為，時間、地點、對象，各均獨立，但
    其時間緊接，所犯係構成要件相同之罪名，主觀上顯係基於
    概括犯意所為，為連續犯，依修正前刑法第56條規定，論以
    一罪，較依新法分論以多次施用第一級毒品及第二級毒品罪
    之結果，對被告較為有利。
(二)另修正後刑法第47條第1 項規定「受徒刑之執行完畢，或一
    部之執行而赦免後，五年以內故意再犯有期徒刑以上之罪者
    ，為累犯，加重本刑至二分之一」，與修正前刑法第47條規
    定「受有期徒刑之執行完畢，或受無期徒刑或有期徒刑一部
    之執行而赦免後，五年以內再犯有期徒刑以上之罪者，為累
    犯，加重本刑至二分之一」不同，亦即若被告再犯者係故意
    犯罪，則修正前、後之規定，均成立累犯，適用修正前之規
    定，對於被告並無不利。
(三)又修正前刑法第51條規定：「數罪併罰，分別宣告其罪之刑
    ，依左列各款定其應執行者：」，其中第5 款規定：「宣告
    多數有期徒刑者，於各刑中之最長期以上，各刑合併之刑期
    以下，定其刑期。但不得逾二十年」，修正後刑法第51條第
    5 款規定：「宣告多數有期徒刑者，於各刑中之最長期以上
    ，各刑合併之刑期以下，定其刑期。但不得逾三十年」，比
    較結果，修正後刑法並非較有利於被告。
(四)綜上，前揭刑法第56條連續犯之刪除、第51條定執行刑之修
    正、第47條累犯規定之變更，乃係科刑規範事項之變更，自
    應依刑法第2 條第1 項規定，為新舊法之比較，而經比較新
    舊法之結果，修正後之規定並未對被告較為有利，是應整體
    適用行為時即修正前之刑法第56條、第51條、第47條等規定
    。另沒收係屬從刑，亦應依此適用修正前之刑法第38條規定
    ，合先敘明。
三、按海洛因、甲基安非他命係毒品危害防制條例第2 條第2 項
    第1 款、第2 款所明定之第一級、第二級毒品，不得非法持
    有、施用。查被告甲○○前因施用毒品案件，經臺灣臺北地
    方法院於89年2 月3 日以89年度毒聲字第373 號裁定令入觀
    察勒戒處所施以觀察、勒戒後，認無繼續施用毒品之傾向，
    由臺灣臺北地方法院檢察署檢察官於89年2 月22日以89年度
    毒偵字第677 號為不起訴處分確定。復因施用毒品案件，經
    臺灣臺北地方法院以90年度毒聲字第392 號裁定令入觀察勒
    戒處所觀察、勒戒後，認有繼續施用毒品之傾向，再經同法
    院於90年7 月13日以90年度毒聲字第1537號裁定令入戒治處
    所施以強制戒治1 年，嗣經同法院於91年1 月18日以91 年
    度毒聲字第144 號裁定停止戒治所餘戒治期間付保護管束，
    而於91年2 月1 日停止戒治出所，並於91年7 月6 日交付保
    護管束期滿，保護管束未經撤銷，強制戒治視為執行完畢乙
    節，有臺灣高等法院被告前案紀錄表1 份附卷可按，故而被
    告於強制戒治執行完畢釋放後5 年內再度施用第一級毒品及
    第二級毒品之行為，依毒品危害防制條例第23條第2 項規定
    ，係犯毒品危害防制條例第10條第1 項、第2 項之施用第一
    級、第二級毒品罪。被告施用第一級、第二級毒品前、後之
    持有第一級、第二級毒品犯行，為其施用之高度行為所吸收
    ，均不另論罪。被告多次施用第一級毒品、第二級毒品之犯
    行，均時間緊接、方法相同、各觸犯構成犯罪要件相同之罪
    名，顯均係基於概括犯意為之，應均依修正前刑法第56條連
    續犯之規定論以一罪，並均加重其刑。又被告於事實欄所載
    之95年1 月間某日起至同年1 月12日為警採尿回溯前26小時
    及95年1 月12日為警採尿回溯前96小時以外之其餘時間施用
    第一級毒品海洛因及第二級毒品甲基安非他命之犯行，雖未
    據檢察官提起公訴（即移送併辦部分），惟該部分犯行與已
    起訴部分，有連續犯之裁判上一罪關係，為起訴效力所及，
    本院自得併予審理。被告所犯施用第一級毒品及施用第二級
    毒品犯行間，犯意各別、罪名有異，應予分論併罰。另被告
    有如事實欄一所示之論罪、科刑及刑之執行紀錄，此有前開
    臺灣高等法院被告前案紀錄表1 份在卷可稽，其受有期徒刑
    之執行完畢，五年以內故意再犯本件有期徒刑以上之罪，應
    逕依修正前之刑法第47條，論以累犯，並均遞加重其刑。爰
    審酌被告曾因施用毒品而觸法，經觀察、勒戒、強制戒治後
    ，應知所惕勵，當知悉施用毒品之危害及其違法性，且已有
    施用毒品前科，詎其仍因自制力薄弱，並漠視法令禁制，而
    連續再犯本案，顯不知悛悔，應嚴予非難，兼衡被告於犯後
    即能坦承犯行，而其施用毒品行為於本質上係屬自我戕害行
    為，反社會性之程度應屬較低等一切情狀，量處如主文所示
    之刑，並依修正前刑法第51條第5 款之規定，定其應執行之
    刑。扣案之第一級毒品海洛因海洛因4 包（驗餘淨重0.78公
    克），係毒品危害防制條例所規定之第一級毒品，應依毒品
    危害防制條例第18條第1 項前段之規定，於其施用第一級毒
    品罪之罪刑宣告項下為沒收銷燬之諭知；另注射針筒4 支、
    吸管鏟子1 支、盒子1 個及包裝上開海洛因之外包裝袋4 只
    （係用於包裹海洛因，防止其裸露、潮濕，便於攜帶施用，
    並非不可分離），係被告所有供其施用第一級毒品海洛因所
    用之物，業經被告陳明在卷，併依修正前刑法第38條第1 項
    第2 款之規定，於所犯施用第一級毒品罪之罪刑宣告項下為
    沒收之諭知。另被告於95年1 月12日17時15分許，在臺北縣
    板橋市○○路、文化路交岔路口為警查獲之白粉乙包，經鑑
    驗結果並未發現法定毒品成分，非屬違禁物，爰不予宣告沒
    收，附此敘明。
據上論斷，應依刑事訴訟法第273條之1 第1 項、第299 條第1項
前段，毒品危害防制條例第10條第1 項、第2 項、第18條第1項
前段，刑法第2 條第1 項前段、第11條、修正前刑法第56條、修
正前刑法第47條、修正前刑法第51條第5 款、修正前刑法第38條
第1 項第2 款，判決如主文。
本案經檢察官吳宗光到庭執行職務。
中    華    民    國    95    年    9     月    22    日
                  刑事第十七庭  法  官  鄭燕璘
以上正本證明與原本無異。
如不服本判決，應於判決送達後10日內，向本院提出上訴狀。
                                書記官  呂紹明
中    華    民    國    95    年    9     月    22    日
附錄本案論罪科刑法條全文：
毒品危害防制條例第10條
施用第一級毒品者，處6月以上5年以下有期徒刑。
施用第二級毒品者，處3年以下有期徒刑。


司法院資訊處製作；財團法人民間司法改革基金會備份。
